【裁判字號】    99,易,892
【裁判日期】    990820
【裁判案由】    贓物
【裁判全文】
臺灣臺南地方法院刑事判決               99年度易字第892號
公  訴  人  臺灣臺南地方法院檢察署檢察官
被      告  丁○○
上列被告因贓物案件，經檢察官提起公訴（99年度偵字第5523號
），本院判決如下：
    主  文
丁○○收受贓物，處有期徒刑參月，如易科罰金，以新臺幣壹仟
元折算壹日。
    事  實
一、丁○○前於民國（下同）98年間，曾因贓物案件，經本院以
    98年度簡字第1511號判決判處拘役55日確定（未構成累犯）
    。詎其仍不知悛悔，因其平日用以代步車牌號碼236-CHH號
    重型機車之車牌遭警方吊扣，為繼續使用該車，明知姓名年
    籍不詳之人所持有之CA6-065號重型機車車牌1面（所有人李
    京樺，於98年4月2日16時30分許，在臺南市○○○街2巷11
    弄12號前遭竊，以下均簡稱系爭車牌）係來歷不明之贓物，
    竟基於收受贓物之犯意，於99年3月9日之前不詳時間，在不
    詳地點，自姓名年籍不詳之人收受系爭車牌1面，並將之懸
    掛在上開車號236-CHH號重型機車上繼續使用。嗣於99年3月
    9日18時20分許，在臺南市○○路○段191巷1號前為警查獲，
    並扣得上開系爭車牌1面（已發還，由被害人李京樺配偶之
    父甲○○領回），始悉上情。
二、案經臺南市警察局第五分局報請臺灣臺南地方法院檢察署檢
    察官偵查起訴。
    理  由
壹、程序部分：
    本案檢察官所舉用以證明被告犯罪之各項證據，均據被告丁
    ○○表示同意採為證據之意思，且無事實顯示係公務員因違
    法蒐證所取得之證據，本院審酌該等供述證據、非供述證據
    作成時之情況暨各該證據之性質，亦認為適於作為證據，爰
    依刑事訴訟法第159條之5規定，應認為均有證據能力，合先
    敘明。
貳、實體部分：
一、訊據被告丁○○固坦承其因使用之車牌號碼236-CHH號機車
    車牌遭警吊扣，而於99年3月9日之前某日、自他人收受上開
    系爭車牌一面，並將該車牌懸掛於自己所有之236-CHH號重
    型機車使用，而於上開時、地為警查獲，並扣得失竊系爭
    車牌之事實，惟矢口否認有何收受贓物之犯行，辯稱：
    CA6-065號重機車車牌係乙○○交付予伊使用，乙○○當時
    告訴伊，那是他屏東老家報廢車的車牌，伊不知道車牌是贓
    物云云。惟經本院查：
  (一)上揭系爭車牌一面，係被害人李京樺所有，於98年4月2日16
    時30分許，在臺南市○○○街2巷11弄12號前遭竊之事實，
    業據證人即被害人配偶之父甲○○於警詢中陳述甚明（警卷
    頁8、9），並有贓物認領保管單、失車唯讀案件基本資料、
    車籍查詢─基本資料詳細畫面一紙附卷可稽（見警卷頁11
    、14、15），是上開車牌一面係屬贓物無訛，要可認定；又
    被告因其違規，致其所騎236-CHH號機車車牌遭監理機關吊
    扣，其為繼續騎乘該無車牌之機車而將系爭車牌懸掛於其所
    有之236-CHH號重型機車上，嗣經警於99年3月9日下午6時20
    分許，在臺南市○○路○段191巷1號3樓被告住處前查獲，並
    扣得系爭車牌一面之事實，業據被告自承在卷，復有扣押物
    品目錄1紙、照片3張可資佐證（參見警卷頁10、13），足認
    被告確有收受贓物之犯行，要可認定。
  (二)末按車牌係用於識別車籍及車輛所有人之重要證明，於逕行
    舉發之交通違規事件，交通執法機關亦係藉由車牌確認車輛
    所有人，並據以裁罰，交通事件中，更是憑以查出肇事車輛
    之利器。從而，一般人不會任意將自己之車牌出借他人懸掛
    使用，縱使車輛報廢，亦必前往註銷牌照或為妥適處理，不
    致於隨意丟棄而任人冒用，進而甘冒承擔交通違規罰鍰風險
    或繼續負擔稅捐之支出，此為公眾所周知之事。被告既為駕
    駛人，對此自無不知之理，詎其竟收受來路不明之系爭車牌
    ，且將之懸掛於機車上，足見其主觀確有贓物之認識，要可
    認定。
  (三)被告雖以系爭車牌係乙○○交付予伊使用，伊不知道這塊車
    牌係贓物，乙○○當時告訴伊，那是他屏東老家報廢車的車
    牌等語置辯。惟查：
    1.證人乙○○之證述尚不足以為被告有利之認定依據：
      (1)查證人乙○○於檢察官偵查時即證稱伊並未將系爭車牌
        交予被告，也未與被告交好等語（見偵查卷頁11）；
      (2)證人乙○○於本院審理時證稱：其因於98年8月間，藉
        由高中同學朱豪賓介紹而認識被告，其後僅一起出遊1
        、2次，於學校開學當天凌晨2、3點，接到被告希望到
        家睡覺之電話，其因此同意，當天起床後發現姐姐給的
        2000元生活費中1000元不見了，當天只有其與被告2人
        在住處，其因此詢問被告是否拿走1000元，但被告否認
        ，當天早上同去買早餐時，被告竟拿出1、2000元，未
        向其借錢，其覺得奇怪，因為被告平常經濟並不寬裕，
        都是向朋友借錢，之後2人就不再聯絡了；其住處有地
        下室，僅有1樓，專供住戶停放機車，每住戶均有獨立
        之樓梯通道，曾帶被告到地下室停放機車，因被告怕車
        被偷而要求，從未見過系爭車牌，被告騎的機車均有懸
        掛車牌，被告來過家裡2、3次，與被告有糾紛，就是丟
        錢所引起等語（見本院頁17至19）。
      (3)揆諸上開證述內容，並參酌被告一再於檢察官偵查中及
        本院審理時，供稱其與證人乙○○交情甚佳，核與證人
        乙○○一再澄清二人並未交好一節不盡相符，而證人則
        證述系爭車牌與已無涉，從而，依上開證述內容並不足
        以證明系爭車牌是由乙○○所交予被告，應無疑義，此
        部分之證述內容自不足為被告有利之認定依據。
    2.茲將被告之供述整理如下，其內容前後不一，是否出於真
      實，容有疑義：
      (1)被告於99年3月9日警詢時稱：「（CA6-065號車牌是我
        持有的。因我的車牌被警方吊扣所以將該車牌懸掛在我
        所有的重機車車上」、「原本的車牌是236-CHH。（該
        失竊CA6-065號車牌）是我朋友阿台（即乙○○）約於
        98年10月間，在其住處即台南市○區○○○街11巷17號
        給我的」等語（見警卷頁2）；
      (2)被告於99年3月15日警詢時供稱：「乙○○就是將失竊
        CA6-065號重機車牌拿給我之人無誤」、「乙○○是在
        98年8月（正確時間我不記得），在台南市東區○○○○
        街11巷17號地下室將失竊CA6-065號重機車牌拿給我」
        、「我告訴乙○○說我的車牌遭警方吊扣，所以乙○○
        就拿CA6-065號重機車牌給我使用」、「乙○○當時說
        該失竊CA6-065號重機車牌是他屏東老家報廢之車牌」
        等語（見警卷頁3、4）。
      (3)被告於99年4月15日檢察官偵查時供稱：車牌是乙○○
        於去年8、9月在住處地下室1樓交予伊，因乙○○知道
        伊車牌被扣，並告知伊是屏東老家報廢車車牌，因二人
        交情很好，故其相信乙○○之話而將車牌懸掛等語（見
        偵查卷頁11）；
      (4)被告於99年8月6日本院審理時供稱：乙○○於98年8月
        間，在其住處地下2樓，將CA6-065號車牌交予伊，並告
        知伊那是屏東老家報廢機車車牌，因為二人交情很好，
        經常出去玩等語（見本院99年8月6日審理筆錄）。
      (5)揆諸上開被告供述內容可知，就CA6-065號車牌一面之
        收受時間，或稱98年10月間、或稱8、9月間，收受地點
        或稱乙○○住處地下一樓，或稱地下二樓，無論收受車
        牌之時間或地點等收受贓物之構成要件要素事實，均有
        不相一致之處，雖然被告嗣後於檢察官訊問時，就其供
        述不一之處說明，然被告上開說明是是本院詰問證人乙
        ○○後，為與證人乙○○證所述內容相符所為之更動，
        是否出於真實，已令人存疑；再者，被告一再供稱其與
        證人乙○○交情頗佳，惟此不僅為證人乙○○當庭否認
        ，證人乙○○甚至當庭直指懷疑被告竊取其錢財而不再
        與被告聯絡，被告亦不否認二人因錢財逸失而起糾紛，
        足可證明被告與證人乙○○交情並不甚佳；更有甚者，
        果若如被告所言，系爭車牌係被告與證人乙○○交情極
        佳時所交付，二人交惡後，證人勢必顧及未來被告遭警
        查獲時可能供出自己而為警查獲之可能，必也向被告索
        還，然並未如此，被告亦無法對此自圓其說，顯與一般
        經驗法則相違。從而被告一再供稱乙○○因二人交情好
        而交付系爭車牌，顯與實際情況不符，自難採為對其有
        利之認定依據。
   (三)綜上所述，被告於99年3月9日前之不詳時間，在不詳地點
     ，由姓名年籍不詳之人處收受系爭車牌時，主觀上應已明
     知係來路不明之贓物，實甚明確，被告所辯均係卸責之詞
     ，自無足採。從而，應認本案事證明確，被告犯行要可認
     定，應依法論科。
二、核被告所為，係犯刑法第349條第1項之收受贓物罪；爰審酌
    被告前於98年間，已曾因犯贓物案件，經本院判處拘役55日
    確定並執行完畢，雖未構成累犯，惟素行不佳，且被告收受
    來路不明之失竊贓物，助長竊盜之滋長，應予譴責並應給予
    應得之處罰，及被告之智識程度、犯罪動機、目的、手段、
    犯罪所得及犯後態度等一切情狀，量處如主文所示之刑，並
    諭知如易科罰金之標準。
三、據上論斷，依刑事訴訟法第299條第1項前段，刑法第349條
    第1項、41條第1項前段，刑法施行法第1條之1，判決如主文
    。
本案經檢察官林仲斌提起公訴；檢察官丙○○到庭執行職務。
中    華    民    國    99    年    8     月    20    日
                  刑事第八庭    法  官  洪士傑
以上正本證明與原本無異。
如不服本判決，應於本判決送達後10日內，向本院提出上訴書狀
，並應敘述具體理由。如未敘述上訴理由者，應於上訴期間屆滿
後20日內向本院補提理由書狀（均須按他造當事人之人數附繕本
）「切勿逕送上級法院」。
                                書記官   黃鋕偉
中    華    民    國    99    年    8     月    23    日
附錄法條
刑法第349條（普通贓物罪）
收受贓物者，處3年以下有期徒刑、拘役或5百元以下罰金。
搬運、寄藏、故買贓物或為牙保者，處5年以下有期徒刑、拘役
或科或併科1千元以下罰金。
因贓物變得之財物，以贓物論。

司法院資訊處製作；財團法人民間司法改革基金會備份。
